【裁判字號】    98,交聲,349
【裁判日期】    981110
【裁判案由】    聲明異議
【裁判全文】
臺灣屏東地方法院交通事件裁定         98年度交聲字第349號
原處分機關  交通部公路總局高雄區監理所屏東監理站
異  議  人
即受處分人  甲○○
上列異議人因違反道路交通管理處罰條例事件，對於交通部公路
總局高雄區監理所屏東監理站民國98年9 月23日所為之處分（原
處分案號：屏監違字第裁82-BN0000000、82-BN0000000號、），
聲明異議，本院裁定如下：
    主  文
異議駁回。
    理  由
一、原處分意旨略以：異議人即受處分人甲○○，於民國98年7
    月29日18時44分許，騎乘其所有之車牌號碼YCK-987 號重型
    機車，行經高雄市○○○路100 巷交岔路口，因有駕車行經
    有燈光管制之交岔路口闖紅燈，並有拒絕停車接受稽查而逃
    逸與不按遵行方向行駛之違規情事，為員警逕行舉發，嗣原
    處分機關即交通部公路總局高雄區監理所屏東監理站認異議
    人上開情形，違反道路交通管理處罰條例第53條第1 項、第
    60條第1 項、第45條之規定，裁處異議人罰鍰新臺幣（下同
    ）4,800 元、900 元，並依同條例第63條第1 項之規定各記
    違規點數3 點、1 點等語。
二、聲明異議意旨略以：伊當日在屏東東港家中，家人可作證。
    又舉發員警並未提供相關證據證明伊之交通違規事實，且當
    日伊印象中東港已接連幾天有下雨，請查詢當天高雄天氣，
    天候因素可能造成員警誤判等語。
三、按汽車駕駛人行經有燈光號誌管制之交岔路口闖紅燈者，處
    1,800 元以上5,400 元以下罰鍰；汽車駕駛人，駕駛汽車有
    違反該條例之行為，經交通勤務警察或依法令執行交通稽查
    任務人員制止時，不聽制止或拒絕停車接受稽查而逃逸者，
    除按各該條規定處罰外，處3,000 元以上6,000 元以下罰鍰
    ；汽車駕駛人不按遵行之方向行駛，處600 以上1,800 元，
    道路交通管理處罰條第第53條第1 項、第60條第1 項、第45
    條第1 款分別定有明文。再汽車駕駛人有前開第53條規定之
    情形者，除依該條處罰鍰外，並予記違規點數3 點；有前開
    第60條第1 項、第45條規定之情形者，除依各該條處罰鍰外
    ，並予記違規點數1 點，同條例第63條第1 項第3 款、第1
    款亦有明文規定。經查：
（一）異議人於98年7 月29日18時44分許，騎乘其所有之車牌號
      碼YCK-987 號重型機車，行經高雄市○○○路100 巷交岔
      路口，因有駕車行經有燈光管制之交岔路口闖紅燈，並有
      拒絕停車接受稽查，嗣後並逆向未按遵行方向行駛而逃逸
      之事實，業據證人即舉發員警謝竹菁於本院審理時到庭具
      結證稱：伊見到異議人闖紅燈後，有用指揮棒及鳴笛要求
      異議人停車，但異議人卻逆向逃逸。伊很確定該機車之車
      號為YCK-987 號，車身為銀色，駕駛人身材微胖等語甚詳
      （見本院卷第20頁）；核諸上開證人所述關於異議人當日
      如何騎乘機車違規闖越紅燈，嗣後逆向逃逸之過程，陳述
      甚為詳細、具體，亦無違背經驗法則、論理法則；另參以
      本件舉發通知單在駕駛人姓名欄位亦記載「銀」字，表示
      舉發違規機車車身為銀色，有高雄市政府警察局舉發違反
      道路交通管理事件通知單在卷可參（見本院卷第12至13頁
      ）；另佐以異議人於本院審理時亦自承其所騎乘之上開機
      車車身為銀色（見本院卷第21頁），益徵是證人前開證詞
      應堪信為真實，並非子虛。再者，證人謝竹菁身為員警，
      執行公務本身倘有違法、不當將有受行政懲處責任之嚴格
      監督，而證人與異議人間亦素不相識，並無仇隙，衡情自
      無虛構違規事實以陷害異議人、駕駛人之理；再者，警員
      製單舉發違反道路交通管理處罰條例所列之違規事實，本
      質上為行政處分，係公務員基於職務上權力，依法就特定
      之具體事件所為具有公法上效果之單方行政行為，基於公
      務員為公法上行為具有公信力之原則，該行政處分當可被
      推定為真正。從而，本件異議人確有於上述時、地，騎乘
      上開機車，並有闖紅燈及拒絕停車接受稽查而逆向逃逸之
      違規情事，應堪認定。
（二）異議人辯稱：伊記得當天屏東東港接連幾天好像有下雨，
      天候不佳因素，可能造成警員誤判云云。惟查，舉發當日
      ，即98年7 月29日，高雄並任何無降雨記錄，有2009年高
      雄氣象站逐日雨量資料附卷可考（見本院卷第17頁），是
      異議人前開所辯，洵屬無據。至異議人所檢附之氣象預報
      資料（見本院卷第9 頁），觀諸上開所載發報日係為「97
      年」，顯與本件舉發時間未符，自不得據此為有利於異議
      人之認定，併予敘明。
（三）異議人另辯稱：舉發當時為下班尖峰時段，舉發員警未能
      提供相關證據佐證云云。按交通違規乃偶發於瞬間，自難
      以期待所有違規情事均能拍照或錄影存證，並參以道路交
      通管理處罰條例之立法目的係「為加強道路交通管理，維
      護交通秩序，確保交通安全」（道路交通管理處罰條例第
      1 條參照），除有不能或不宜之情形，允許警員值勤時就
      違規闖紅燈當場攔截製單舉發（道路交通管理處罰條例第
      7 條之2 第1 項第1 款參照），是如認必有取得其他證據
      ，始能對違規道路使用人攔停舉發，顯難達成上開立法目
      的，並與立法本意未符；另舉發員警本身即為證人，亦為
      證據方法之一種，其既已到庭具結證述，且依其所述情節
      ，佐以現場客觀外在狀態綜合觀察，尚無矛盾或瑕疵之處
      ，是其證言即有相當之證明力，不能以其未拍照存證，即
      遽認證據不足；又違反交通管理處罰條例案件之審理，除
      重在發見實體真實並保障行為人權益，亦在維護交通秩序
      ，確保交通安全，而交通違規案件，對行為人違規事實之
      舉證，雖應由為裁罰行為之行政機關負舉證責任，然而交
      通違規案件有其動態與特性，從而關於證明違規事實證據
      之證明力，應視具體案件認定，考量到交通案件之特性及
      行政資源之有限性，主管機關對於所有違規之案件，並無
      法皆以拍照或其他方式予以舉證，因此，於特定具體案件
      中，基於交通秩序維護及行政效率之考量，在拍照或其他
      方式之搜證現實上並無法行使之情況下，僅以執勤警員之
      舉發或證詞，尚難逕認其證明力當然不足。
（四）按受處分人不服公路主管機關所為之處罰，依道路交通管
      理處罰條例第87條之規定向管轄地方法院聲明異議，自屬
      行政救濟程序，其舉證責任分配，應採民事訴訟上舉證責
      任分配原則，此參酌行政訴訟法第136 條明文規定準用民
      事訴訟法第277 條之舉證責任分配原則自明。亦即先由行
      政機關就其如何履行相關正當法律程序，以及人民為何應
      受行政處罰之客觀違反法令行為，負證明責任。而受處分
      人就行政機關已為相當證明之事項，亦須就其所辯，提出
      反證，以動搖法院對其可能形成之不利心證。倘受處分人
      始終未能提出反證，或雖提出，但所提之反證卻不足以動
      搖法院審酌行政機關所提出之相關事證後，對其所形成之
      不利心證評價，依據舉證責任分配之法則，法院仍應為受
      處分人不利之認定。是以，異議人僅空言泛稱：伊當天並
      未到高雄，違規當時伊在吃便當，家人可當證人云云。本
      院於審理時亦曉諭異議人應帶同相關證人到庭或提供相關
      證人，以實其說，或用以佐證員警舉發過程有何瑕疵可指
      ，有本院訊問筆錄、本院公務電話紀錄在卷可證（見本院
      卷第20、24頁），然迄今均未見異議人提出或聲請調查何
      項事證，是自難認僅以其一面之詞，即遽行認定異議人未
      有首揭交通違規事實，是其辯詞自難憑採。
（五）末以，異議人固提出其為莫拉克颱風之受災戶，藉以證明
      異議人有居住於屏東縣東港鎮之事實，有受災戶證明書附
      卷可考（見本院卷第6 頁），然上開證明書尚無法直接或
      間接證明異議人於舉發當日確實未騎乘前開機車行經舉發
      地點。
四、設若異議人確實因莫拉克颱風原故而成為受災戶，並進而肇
    至無力繳交本件交通違規罰鍰，自應循相關道路交通安全法
    規之規定，向公路監理機關申請分期繳納等救濟方式，併予
    指明
五、爰依道路交通案件處理辦法第19條，裁定如主文。
中    華    民    國    98    年    11    月    10    日
                  交通法庭      法  官  羅森德
以上正本證明與原本無異。
如不服本裁定應於收受送達後5 日內向本院提出抗告書狀敘述抗
告之理由抗告於臺灣高等法院高雄分院。
中    華    民    國    98    年    11    月    10    日
                                書記官  羅永隆


司法院資訊處製作；財團法人民間司法改革基金會備份。
